【裁判字號】    96,上訴,4786
【裁判日期】    970123
【裁判案由】    違反槍砲彈藥刀械管制條例
【裁判全文】
臺灣高等法院刑事判決                96年度上訴字第4786號
上  訴  人
即  被  告  甲○○
                    （現另案羈押於臺灣雲林第二監獄）
指定辯護人  本院公設辯護人乙○○
上列上訴人因違反槍砲彈藥刀械管制條例案件，不服臺灣板橋地
方法院96年度訴緝字第155號，中華民國96年10月11日第一審判
決（起訴案號：臺灣板橋地方法院檢察署92年度偵字第8490號）
，提起上訴，本院判決如下：
    主  文
上訴駁回。
    事  實
一、甲○○明知未經許可，不得持有可發射子彈具有殺傷力之改
    造手槍及子彈，竟仍於民國92年4月20日為警查獲前之半年
    前左右（即91年10月20日前後），基於持有可發射子彈具有
    殺傷力之改造手槍及子彈之犯意，在苗栗縣竹南鎮，自姓名
    年籍不詳，年約30歲，綽號為「國華」之男子處，收受具殺
    傷力仿Beretta廠84型改造手槍1枝（含彈匣1個，槍枝管制
    編號：0000000000號）及土造子彈7顆（其中2顆已因鑑定需
    要試射而不具殺傷力）而持有之。嗣於92年4月20日12時30
    分許，因甲○○攜帶前揭槍彈，搭乘林茂松所駕駛之計程車
    時，因林茂松察覺有異，報警處理而查獲，並扣得前揭槍彈
    在案。
二、案經臺北縣政府警察局海山分局報告臺灣板橋地方法院檢察
    署檢察官偵查起訴。
    理    由
一、訊據被告甲○○對於上揭犯罪事實坦承不諱。又前開槍彈，
    經具有專門鑑定槍彈有無殺傷力職務之內政部警政署刑事警
    察局鑑定結果，改造手槍部分認係仿Beretta廠84型改造手
    槍，具殺傷力；子彈部分為具有殺傷力之土造子彈（其中2
    顆子彈因鑑定需要試射而不具殺傷力）等情，有內政部警政
    署刑事警察局槍彈鑑定書1份附卷足憑（見臺灣板橋地方法
    院檢察署92年度偵字第8490號卷第34頁至第39頁），足認被
    告出於任意性之自白與事實相符，事證明確，被告犯行堪予
    認定。
二、再查：
（一）、槍砲彈藥刀械管制條例部分：被告行為後，槍砲彈藥刀
        械管制條例第8條規定已於94年1月26日經修正公布，原
        第11條條文刪除，並自94年1月28日生效，原第11條規
        定：「未經許可，製造、販賣或運輸第4條第1項第1款
        所稱其他可發射金屬或子彈具有殺傷力之各式槍砲者，
        處5年以上有期徒刑，併科新臺幣1千萬元以下罰金。未
        經許可，轉讓、出租或出借前項所列槍砲者，處3年以
        上10年以下有期徒刑，併科新臺幣7百萬元以下罰金。
        意圖供自己或他人犯罪之用，而犯前2項之罪者，處無
        期徒刑或7年以上有期徒刑，併科新臺幣1千萬元以下罰
        金。未經許可，持有、寄藏或意圖販賣而陳列第1項所
        列槍砲者，處1年以上7年以下有期徒刑，併科新臺幣7
        百萬元以下罰金。第1項至第3項之未遂犯罰之。」，而
        修正後之第8條規定：「未經許可，製造、販賣或運輸
        鋼筆槍、瓦斯槍、麻醉槍、獵槍、空氣槍或第4條第1項
        第1款所稱其他可發射金屬或子彈具有殺傷力之各式槍
        砲者，處無期徒刑或5年以上有期徒刑，併科新台幣1千
        萬元以下罰金。未經許可，轉讓、出租或出借前項所列
        槍枝者，處5年以上有期徒刑，併科新台幣1千萬元以下
        罰金。意圖供自己或他人犯罪之用，而犯前2項之罪者
        ，處無期徒刑或7年以上有期徒刑，併科新台幣1千萬元
        以下罰金。未經許可，持有、寄藏或意圖販賣而陳列第
        1項所列槍枝者，處3年以上10年以下有期徒刑，併科新
        台幣7百萬元以下罰金。第1項至第3項之未遂犯罰之」
        。被告前揭未經許可持有同條例第4條第1項第1款所稱
        其他可發射子彈具有殺傷力之各式槍械犯行，經比較修
        正後第8條第4項及修正前第11條第4項之規定，修正前
        第11條第4項規定之刑罰「處1年以上7年以下有期徒刑
        ，併科新臺幣7百萬元以下罰金」較修正後第8條第4項
        規定之刑罰「處3年以上10年以下有期徒刑，併科新台
        幣7百萬元以下罰金。」為輕，依刑法第2條第1項前段
        規定，就該部分，應從對被告有利之修正前槍砲彈藥刀
        械管制條例第11條第4項規定處斷。
（二）、刑法部分：按刑法業於94年2月2日修正公布，且依刑法
        施行法第10條之1規定，於本件被告行為後之95年7月1
        日生效施行。又行為後法律有變更者，適用行為時之法
        律，但行為後之法律有利於行為人者，適用最有利於行
        為人之法律，修正後刑法第2條第1項定有明文，此條規
        定係規範行為後法律變更所生新舊法律比較適用之準據
        法，本身尚無新舊法比較之問題，於新法施行後，應一
        律適用新法第2條第1項之規定，為「從舊從輕」之比較
        。且比較時應就罪刑有關之共犯、未遂犯、想像競合犯
        、牽連犯、連續犯、結合犯，以及累犯加重、自首減輕
        暨其他法定加減原因（如身分加減）與加減例等一切情
        形，綜其全部罪刑之結果而為比較（最高法院95年5月2
        3日95年度第8次刑庭會議決議參照）；如新舊法處罰之
        輕重相同，即無比較適用之問題，非此條所指之法律有
        變更，應依一般法律適用原則，適用裁判時法；修正後
        刑法第55條就想像競合犯部分增加但書關於科刑之限制
        ，為法理之明文化，而修正後刑法第59條則為法院就酌
        減審認標準見解之明文化，非屬法律之變更，其為純文
        字修正者，更應同此（最高法院95年11月7日95年度第
        21次刑事庭會議決議參照），爰就本件新舊法比較結果
        論述如下：
     1、修正前槍砲彈藥刀械管制條例第11條第4項、現行槍砲
        彈藥刀械管制條例第12條第4項之未經許可持有改造手
        槍、子彈罪，其法定刑應分別併科新臺幣7百萬元、3百
        萬元以下之罰金。依被告行為時即修正前刑法第33條第
        5款規定，罰金最低額為銀元1元，依現行法規所定貨幣
        單位折算新臺幣條例第2條折算為新臺幣之結果，前揭
        未經許可持有改造手槍罪其法定刑應併科銀元1元即新
        臺幣3元以上、新臺幣7百萬元以下罰金，上開未經許可
        持有子彈罪其法定刑應併科銀元1元即新臺幣3元以上、
        新臺幣3百萬元以下罰金；惟修正後刑法第33條第5款就
        罰金刑規定為「新臺幣1千元以上，以百元計算之」，
        顯已將罰金刑之最低額提高為新臺幣1千元以上。經比
        較上述新舊法，認適用被告行為後之前揭新法規定，對
        被告並非較為有利。
     2、有關易服勞役之折算標準，修正前刑法第42條第2、3項
        係規定「易服勞役以1元以上3元以下，折算1日。但勞
        役期限不得逾6個月」、「罰金總額折算逾6個月之日數
        者，以罰金總額與6個月之日數比例折算」，其易服勞
        役之折算標準，依修正前罰金罰鍰提高標準條例第2條
        前段（該條文現已刪除）規定，係就其原定數額提高為
        1百倍折算1日，是依被告行為時之易服勞役折算標準，
        係以銀元3百元即新臺幣9百元折算1日；惟修正後刑法
        第42條第3、5項則規定為：「易服勞役以新臺幣1千元
        、2千元、3千元折算1日。但勞役期限不得逾1年」、「
        罰金總額折算逾1年之日數者，以罰金總額與1年之日數
        比例折算」，係以新臺幣1千元、2千元、3千元之標準
        折算1日。經比較新舊法，以新法之易服勞役折算標準
        較有利於被告。
     3、刑法第38條關於沒收之規定雖亦於95年7月1日修正施行
        ，惟因沒收係屬從刑，應隨同主刑適用同一準據法，經
        前揭比較新舊法結果，既適用新法相關規定，有關沒收
        之規定，自應適用現行刑法第38條之規定。
三、核被告所為，係違反修正前槍砲彈藥刀械管制條例第11條第
    4項之未經許可持有屬槍砲彈藥刀械管制條例第4條第1款之
    其他可供發射子彈具有殺傷力之槍械罪，與同條例第12條第
    4項之未經許可持有子彈罪（此部分修正後條文並未變更）
    。其一行為同時觸犯該2罪，係想像競合犯，依刑法第55條
    規定，應從一重論以未經許可持有槍械罪。
四、原審因依修正前槍砲彈藥刀械管制條例第11條第4項、現行
    槍砲彈藥刀械管制條例第12條第4項，刑法第2條第1項前段
    、第11條前段、第55條、第42條第3項、第38條第1項第1款
    規定，並審酌被告所為，對於他人之生命、身體安全已造成
    嚴重之威脅、危險，形成社會治安及社會秩序之不安與混亂
    、犯後坦承犯行而態度良好等一切情狀，以被告甲○○未經
    許可，持有可發射子彈具有殺傷力之改造手槍，處有期徒刑
    1年8月，併科罰金新臺幣10萬元，罰金如易服勞役，以新臺
    幣1千元折算1日。又認扣案之改造手槍1枝（含彈匣1個，槍
    枝管制編號：0000000000號）及現尚存土造子彈5顆，係違
    禁物，依刑法第38條第1項第1款規定宣告沒收。至送鑑驗時
    試射具殺傷力之土造子彈2顆，因試射擊發已不具殺傷力，
    非違禁物，自無從宣告沒收，其認事用法，洵無違誤，被告
    上訴空言指摘原判決量刑過重而不當，非有理由，其上訴應
    予駁回。
據上論斷，應依刑事訴訟法第368條，判決如主文。
本案經檢察官丁樹蘭到庭執行職務。
中    華    民    國    97    年    1     月    23    日
                  刑事第七庭審判長法  官  黃麗生
                                  法  官  黃國忠
                                  法  官  江國華
以上正本證明與原本無異。
如不服本判決，應於收受送達後10日內向本院提出上訴書狀，其
未敘述上訴之理由者並得於提起上訴後10日內向本院補提理由書
（均須按他造當事人之人數附繕本）。
                                  書記官  陳玉嬋
中    華    民    國    97    年    1     月    24    日
附錄：本案論罪科刑法條全文
修正前槍砲彈藥刀械管制條例第11條第4項
未經許可，製造、販賣或運輸子彈者，處1年以上7年以下有期徒
刑，併科新台幣500萬元以下罰金。
未經許可，轉讓、出租或出借子彈者，處6月以上5年以下有期徒
刑，併科新台幣300萬元以下罰金。
意圖供自己或他人犯罪之用，而犯前2項之罪者，處3年以上10年
以下有期徒刑，併科新台幣700萬元以下罰金。
未經許可，持有、寄藏或意圖販賣而陳列子彈者，處5年以下有
期徒刑，併科新台幣300萬元以下罰金。
第1項至第3項之未遂犯罰之。


司法院資訊處製作；財團法人民間司法改革基金會備份。
